【裁判字號】    98,交聲,3630
【裁判日期】    981030
【裁判案由】    交管條例聲異
【裁判全文】
臺灣板橋地方法院交通事件裁定        98年度交聲字第3630號
原處分機關  交通部公路總局臺北區監理所
異  議  人  甲○○
即受處分人
上列異議人因違反道路交通管理處罰條例案件，對於交通部公路
總局臺北區監理所於民國98年9 月29日以北監自裁字第裁40-ZIQ
014168號所為之裁決處分（原舉發案號：內政部警政署國道公路
警察局98年5 月20日公警局交字第ZIQ014168 號），聲明異議，
本院裁定如下：
    主  文
原處分撤銷。
甲○○不罰。
    理  由
一、原處分意旨略以：異議人即受處分人甲○○於民國98年1 月
    25日夜間11時3 分許，駕駛車牌號碼為2489-TY 號之自用小
    客車，行經國道五號高速公路頭城收費站南向第八車道時，
    未申裝電子收費設備（下稱ｅ通機）而行駛電子收費車道（
    下稱ＥＴＣ車道），經遠通電收股份有限公司（下稱遠通電
    收公司）拍照採證後，對異議人寄發高速公路通行費催繳通
    知單（下稱催繳通知單），惟異議人未於繳納期限（98年3
    月10日前）內補繳通行費，經內政部警政署國道公路警察局
    執勤警員於98年5 月20日以公警局交字第ZIQ014168 號違反
    道路交通管理事件通知單逕行舉發（下稱舉發通知單）。嗣
    異議人先行繳納罰鍰後依法提出申訴，經交通部公路總局臺
    北區監理所於98年9 月29日以北監自裁字第裁40-ZIQ014168
    號裁決書裁決，裁處異議人罰鍰新臺幣（下同）三千元。
二、異議意旨則略以：異議人於上開時、地確有駕駛汽車誤闖電
    子收費車道之事實，然事後並未收到遠通電收公司寄發之催
    繳通知單，非出於故意逾時繳納通行費，詎料遭原舉發機關
    逕行舉發；且異議人先前已收到行駛高速公路未依規定行駛
    車道之違反道路交通管理事件通知單，嗣後竟又收到舉發通
    知單，有一罪二罰之嫌，爰請求撤銷原處分云云。
三、按汽車行駛於應繳費之公路、橋樑、隧道或輪渡，不依規定
    繳費者，處汽車所有人或駕駛人三千元以上六千元以下罰鍰
    ，並追繳欠費，道路交通管理處罰條例第27條第1 項固定有
    明文，惟依行政罰法第7 條第1 項之規定，違反行政法上義
    務之行為非出於故意或過失者不予處罰，且依「ＥＴＣ車道
    欠費補繳注意事項」（所稱欠費包括ｅ通機申裝戶及非申裝
    戶）第四點規定，欠費經掛號通知補繳仍未於期限內繳納者
    ，方依上開第27條規定科處罰鍰，是就本件異議人未裝設ｅ
    通機而行駛ＥＴＣ車道之情形而言，其未依指示標示過站繳
    費（即誤闖車道）之行為，固應依道路交通管理處罰條例第
    33條第3 項規定科處罰鍰（此部分異議人業已繳納），然就
    異議人未依規定繳納通行費之部分，除客觀上需異議人確曾
    經掛號通知補繳卻未於期限內繳納外，主觀上亦需係因異議
    人之「故意或過失」而未於期限內補繳通行費，始得依前開
    道路交通管理處罰條例第27條第1 項加以處罰甚明。
四、經查上開遠通電收公司對異議人所寄發之高速公路通行費催
    繳通知單，於98年2 月24日送達於異議人住所時，因未獲會
    晤本人亦無受領文書之同居人、受雇人或應受送達處所之接
    收郵件人員，而寄存於土城平和郵局乙節，有交通部臺灣區
    ○道高速公路局頭城收費站98年6 月1 日高頭稽字第098000
    1202號函一份在卷可按，在法律上可認已生合法送達之效力
    ，且異議人確實未於該通知單之期限內繳納，此為其所自承
    ，故異議人客觀上確實有「經掛號通知補繳而未於期限內繳
    納」之情形，固無疑義。然就主觀上而言，經本院函詢土城
    平和郵局結果，覆稱上開催繳通知單於該日寄存於土城平和
    郵局後迄至同年5 月25日（即三個月後）均未有人領取，仍
    在候領中等語，有中華郵政股份有限公司土城平和郵局98年
    10月15日98執字第28-257號書函一份附卷可參，是異議人既
    未領得該催繳通知單，主觀上尚難認其對受欠費催繳乙節有
    所知悉。再者，異議人未依指示標示過站繳費（即誤闖車道
    ）之行為，前經交通部公路總局臺北區○○○○道路交通管
    理處罰條例第33條第3 項裁罰六百元後，異議人業已於98年
    4 月8 日繳納等情，有全家便利商店股份有限公司代收款繳
    款證明一紙在卷可按，而本件之通行費為四十元，加計作業
    處理費五十元後，不過九十元，異議人對於六百元之罰鍰既
    能遵期繳納，實難想像異議人會連九十元之通行費、作業處
    理費都不願繳納，即難認其對此具有故意。而就寄存送達而
    言，雖郵政機關在寄存送達時會製作通知書通知異議人，然
    實際上可能因通知單未貼牢而遭風吹掉落，或應受送達人信
    箱較淺，而遭他人不慎碰落，甚至通知單係投錯信箱等種種
    原因，使該通知書在異議人看到之前即已遺失或滅失，尚難
    僅因郵政機關曾製作通知書送達，即逕行推定必係因異議人
    之過失致未看到通知書。再由前述異議人業已繳納六百元罰
    鍰之相同理由觀之，若異議人確實已看到通知書，亦無理由
    為了九十元之補繳費用而刻意不去領取，或在長達三個月之
    期間都「忘了」去領取，是就此情而言，實亦無足夠之證據
    證明異議人對其未看到通知單，或未去領取催繳通知單此情
    ，具有過失，即難認本件乃係因其過失致嗣後未遵期補繳通
    行費，甚為灼然。
五、綜上所述，本件異議人雖確未遵期補繳通行費，然本院認尚
    無足夠之證據證明異議人對其「經掛號通知補繳而未於期限
    內繳納」之行為在主觀上具有故意或過失可言，揆諸前揭說
    明，即難逕依道路交通管理處罰條例第27條第1 款之規定予
    以裁罰，原處分機關未審酌及此，逕對異議人為本件裁罰，
    尚有未洽。據此，本件異議為有理由，爰撤銷原處分，並為
    不罰之諭知。
六、據上論斷，應依道路交通案件處理辦法第20條前段，裁定如
    主文。
中    華    民    國    98    年    10    月    30    日
                  交通法庭  法  官 張紹省
以上正本證明與原本無異。
如不服本裁定應於送達後五日內向本院提出抗告狀。
                            書記官 周雅玲
中    華    民    國    98    年    10    月    30    日


司法院資訊處製作；財團法人民間司法改革基金會備份。
